【裁判字號】    95,訴,626
【裁判日期】    970131
【裁判案由】    搶奪等
【裁判全文】
臺灣新竹地方法院刑事判決               95年度訴字第626號
公  訴  人  臺灣新竹地方法院檢察署檢察官
被      告  乙○○
選任辯護人  張堂歆律師（法律扶助基金會）
被      告  甲○○
上列被告等因搶奪等案件，經檢察官提起公訴（九十五年度偵字
第四三五四號），本院判決如下：
    主  文
乙○○共同犯攜帶兇器竊盜罪，累犯，處有期徒刑壹年，減為有
期徒刑陸月；又共同犯搶奪罪，累犯，處有期徒刑壹年肆月，減
為有期徒刑捌月；又共同犯攜帶兇器竊盜罪，累犯，處有期徒刑
壹年，減為有期徒刑陸月；又共同犯搶奪罪，累犯，處有期徒刑
壹年肆月，減為有期徒刑捌月；又共同犯搶奪罪，累犯，處有期
徒刑壹年肆月，減為有期徒刑捌月。應執行有期徒刑參年。
甲○○共同犯攜帶兇器竊盜罪，累犯，處有期徒刑拾月，減為有
期徒刑伍月；又共同犯搶奪罪，累犯，處有期徒刑壹年貳月，減
為有期徒刑柒月；又共同犯攜帶兇器竊盜罪，累犯，處有期徒刑
拾月，減為有期徒刑伍月；又共同犯搶奪罪，累犯，處有期徒刑
壹年貳月，減為有期徒刑柒月；又共同犯搶奪罪，累犯，處有期
徒刑壹年貳月，減為有期徒刑柒月。應執行有期徒刑貳年陸月。
    事  實
一、乙○○前於民國八十八年間因恐嚇取財案件，迭經本院以八
    十八年度訴字第三四一號、臺灣高等法院以九十年度上訴字
    第二九號、最高法院以九十年度台上字第四二八八號判決判
    處有期徒刑二年四月確定；復因施用第一、二級毒品案件，
    經本院以九十年度訴緝字第十六號判決判處有期徒刑八月、
    六月，應執行有期徒刑一年一月確定；又因贓物案件，經本
    院以九十年度易字第七六四號判決判處有期徒刑四月確定；
    嗣上開各罪經本院依聲請以九十一年度聲字第五四九號裁定
    定應執行有期徒刑三年六月確定，於九十三年九月十三日假
    釋出監交付保護管束，於九十四年三月十六日保護管束期滿
    執行完畢。甲○○則於八十八年間因施用第一、二級毒品案
    件，經臺灣臺中地方法院以八十八年度訴字第五六二號判決
    判處有期徒刑八月、五月，應執行有期徒刑一年確定，於九
    十一年四月三日假釋出監交付保護管束，於九十一年四月二
    十六日保護管束期滿執行完畢。
二、甲○○於九十五年六月間，經朋友介紹，由台中北上新竹寄
    宿在乙○○位於新竹縣新豐鄉住處，本欲從事夜市擺攤工作
    ，惟因不順遂而作罷，嗣仍繼續寄宿在乙○○住處，平日幫
    乙○○看顧小孩。詎乙○○、甲○○二人因缺錢花用，竟仍
    不知悔改，共同基於意圖為自己不法所有之竊盜、搶奪犯意
    聯絡及行為分擔，分別於：
（一）九十五年七月二十八日下午四時許，在桃園縣楊梅鎮○○
      ○路六九○巷巷口處，二人各持客觀上足以危害人之生命
      、身體，可供兇器使用之扳手一支，且以各負責拆卸前、
      後車牌之方式，共同竊取呂碧華所有停放該處之車牌號碼
      DW─1467號自用小客車上之車牌二面。得手後，改懸掛於
      乙○○於九十五年七月二十八日下午二時許向不知情之謝
      永華借來之車牌號碼JP─3718號自用小客車（三陽廠牌、
      藍色）上。
（二）九十五年七月三十日下午四時許，二人共同基於搶奪之犯
      意，由乙○○駕駛上開向謝永華借得、已改懸掛車牌號碼
      DW─1467號之自用小客車搭載甲○○，在新竹縣新豐鄉○
      ○路○段一一○號源記銀樓前時，見蔣靚萍手提皮包一只
      （內有新臺幣【下同】二千五百元之現金、價值二千元之
      禮券、三星牌行動電話一支、金融卡二張及信用卡、健保
      卡、國民身分證、駕駛執照各一張等物）及裝有金飾的袋
      子，認有機可乘，乃由甲○○下車，趁蔣靚萍將上開皮包
      與袋子甫放入其車上準備開車離去，未注意週遭人事物之
      際，迅速打開其副駕駛座車門，搶走皮包及袋子後，迅速
      坐上乙○○所駕駛之上開改懸掛車牌號碼DW─1467號之車
      輛逃逸。得手後，現金部分先取出一些補貼甲○○寄宿乙
      ○○家之食宿費用，餘額則平分花用，其餘之物則連同皮
      包、袋子予以丟棄。
（三）九十五年七月三十一日上午七時許，二人另行基於竊盜之
      犯意，在新竹縣竹北市○○○路與勝利五路交岔路口處，
      以上述（一）之方法，共同竊取陳美雲所有停放該處之車
      牌號碼為MQ─4316號自用小客車上之車牌二面。得手後，
      改懸掛於上開車牌號碼JP─3718號自用小客車上。
（四）九十五年七月三十一日上午八時二十分許，二人另行共同
      基於搶奪之犯意，由乙○○駕駛上開車輛搭載甲○○，至
      新竹縣關西鎮之關西國小前時，見江翡珊車上副駕駛座放
      置有肩背包一只（內有五百元現金、皮夾一只、行動電話
      一支、金融卡五張及信用卡三張、健保卡、國民身分證、
      駕駛執照各一張等物），認有機可乘，由甲○○下車，趁
      江翡珊未注意週遭人事物之際，迅速打開副駕駛座車門，
      搶走該肩背包後，迅速坐上乙○○所駕駛之上開改懸掛車
      牌號碼為MQ─4316號自用小客車逃逸。得手後，二人仍以
      同上述（二）之方式將所得現金平分，其餘之物連同皮包
      則予以丟棄。
（五）九十五年七月三十一日上午九時許，二人另行共同基於搶
      奪之犯意，由乙○○駕駛上開改懸掛車牌號碼為MQ─4316
      號之自用小客車搭載甲○○，至新竹縣湖口鄉○○路之鳳
      凰郵局前，見林秀香手提皮包一只（內有現金三千三百五
      十元、國民身分證一張、存摺一本、印章一個等物），認
      有機可乘，乃由乙○○駕駛上開車輛行經林秀香身旁，趁
      林秀香未及防備之際，由甲○○直接以手伸出車窗，搶走
      林秀香手上之皮包，得手後，迅速逃逸，除將現金取出留
      下，其餘連同皮包則予以丟棄。嗣於同日上午十一時許，
      乙○○駕駛上開車輛搭載甲○○，於行經新竹縣新豐鄉中
      崙村八鄰二六○號前（三元宮附近）時，不慎撞擊路旁水
      溝，二人遂棄車逃離現場，經路人報警處理，並經警比對
      附近道路監視器內容後，認該車與上述林秀香遭搶奪案件
      有關連，而循線查獲甲○○，並據甲○○之供述查獲乙○
      ○，始知上情。
三、案經新竹縣警察局竹北分局報請臺灣新竹地方法院檢察署檢
    察官偵查起訴。
    理  由
壹、關於證據能力之說明：
一、按被告以外之人於審判外之言詞或書面陳述，除法律有規定
    者外，不得作為證據；又被告以外之人於審判外之陳述，雖
    不符合同法第一百五十九條之一至第一百五十九條之四之規
    定，但經當事人於審判程序同意作為證據，法院審酌該言詞
    陳述或書面陳述作成時之情況，認為適當者，亦得為證據。
    當事人、代理人或辯護人於法院調查證據時，知有第一百五
    十九條第一項不得為證據之情形，而未於言詞辯論終結前聲
    明異議者，視為有前項之同意，刑事訴訟法第一百五十九條
    第一項及第一百五十九條之五分別定有明文。查，被害人呂
    碧華、蔣靚萍、陳美雲、江翡珊、林秀香、證人林明珠、謝
    永華、張寶炫、陳一賜、陳曜勳於警詢、偵訊中之陳述，雖
    為被告以外之人於審判外之陳述，屬傳聞證據，然被告及辯
    護人於本院準備程序、審判程序中均表示同意作為證據方法
    而不予爭執（辯護人有爭執之部分為被告乙○○、甲○○之
    警詢筆錄，業經公訴檢察官於本院準備程序時捨棄不列為證
    據方法），且迄至言詞辯論終結前亦未再聲明異議，另如后
    所列經本院採為證據之物證，被告及辯護人亦均未爭執證據
    能力，本院審酌上開證據資料製作時之情況，尚無違法不當
    及證明力明顯過低之瑕疵，亦認為以之作為證據應屬適當，
    故揆諸上揭規定，爰逕依刑事訴訟法第一百五十九條之五規
    定，均認有證據能力，先予敘明。
貳、實體部分：
一、認定犯罪事實所憑之證據及理由：
（一）被告乙○○於九十五年八月九日、八月十六日檢察官訊問
      時，對於在上揭時、地，與被告甲○○共同犯竊盜、搶奪
      之犯行及上述駕車發生自撞水溝之事實均坦白承認。
（二）被告甲○○於檢察官訊問時、本院準備程序及審理程序訊
      問時，對於上揭竊盜、搶奪犯行及乙○○駕車自撞水溝之
      事實均坦承不諱。
（三）證人即被告甲○○於本院審理時之證述，證明上揭竊取車
      牌、搶奪犯行，確實均係與被告乙○○共同犯罪之事實。
（四）證人林明珠、謝永華分別於警詢、檢察官訊問時之證述，
      證明被告乙○○確實有向謝永華借用車牌號碼JP─3718號
      自用小客車，且上述案發期間內，該車仍為被告乙○○使
      用中之事實。
（五）證人張寶炫、陳一賜分別於警詢、檢察官訊問時之證述，
      證明其二人確實目擊被告乙○○所駕駛之上開車輛，於新
      竹縣新豐鄉中崙村八鄰二六○號前發生撞擊後，被告乙○
      ○、甲○○二人有下車拆卸車牌之舉動之事實，另足佐證
      被告二人確實有為事實欄二（五）之搶奪林秀香犯行，蓋
      被告二人於甫發生車禍且負傷之際，竟不顧身上所受之傷
      害，未先就醫，反而先為拆卸車牌之行為，顯然係怕警察
      發覺自己之竊盜、搶奪犯行而為。
（六）證人呂碧華、蔣靚萍、陳美雲、江翡珊、林秀香分別於警
      詢、檢察官訊問時之證述，證明其等所有之上述財物，確
      實於上揭時、地遭竊取或遭被告二人以上述之手段搶奪之
      事實。
（七）此外，復有車牌失竊資料查詢表二紙、搜索扣押筆錄及扣
      案之紅色衣服（甲○○於搶奪被害人林秀香時所穿著）一
      件、相片二紙足資佐證。
二、對被告辯解不採之理由：
（一）被告乙○○於本院準備程序、審理程序訊問時，均矢口否
      認有何竊盜、搶奪犯行，辯稱：之前在檢察官訊問時所為
      之自白，均不實在，當時我所講的犯罪經過都是檢察官自
      己說的，我有自己的房子，又經營中古車買賣，並不缺錢
      ，不可能跟甲○○一起去犯案云云。
（二）經查，本院認定被告乙○○確實有與被告甲○○共同犯上
      述之竊盜、搶奪犯行之事實，除有上揭事證足以認定外，
      另經本院於審理時當庭勘驗被告乙○○於九十五年八月九
      日、八月十六日之偵訊光碟之結果，被告乙○○二次接受
      檢察官訊問時所為之供述內容，幾乎與偵訊筆錄所記載之
      內容一致，且完全係出於被告乙○○之自由供述，並無被
      告乙○○所辯之檢察官有脅迫、恫嚇伊若不照檢察官的意
      思說，就一輩子別想回去之情形，而被告乙○○亦於本院
      審理時當庭承認筆錄上所記載之內容都是自己所陳述（見
      本院九十七年一月四日、一月十四日審判筆錄），顯然被
      告乙○○於偵訊時之自白係出於任意，再參以上揭證人證
      述及物證，以足以補強被告乙○○於偵訊時所為自白之真
      實性，故本院認為可以採信。被告乙○○於本院訊問時再
      翻異前詞，而為上開辯解，顯然為卸責之詞，不足採信。
      至於被告乙○○聲請傳訊證人黃政章欲證明被告於九十五
      年七月三十一日上午有跟黃政章一起討論房屋買賣事宜部
      分，本院認被告犯行已有上開證據足以認定，且被害人林
      秀香遭搶奪之時間係在當日上午九時許，被告撞車的時間
      是在當日上午十一時許，中間尚有二個小時之空檔，被告
      縱有利用此期間與黃政章見面，也與本案無關，故無傳訊
      之必要。
三、論罪科刑之理由：
（一）核被告二人所為，均係犯刑法第三百二十一條第一項第三
      款之攜帶兇器竊盜罪，暨同法第三百二十五條第一項之搶
      奪罪。原起訴意旨認被告二人所犯竊盜罪部分，係犯刑法
      第三百二十條第一項之普通竊盜罪，容有誤會，惟因起訴
      之基本社會事實相同，故爰依法變更起訴法條。
（二）被告二人共同實行本件犯罪之行為，均為正犯，應依刑法
      第二十八條之規定論以共同正犯。
（三）被告乙○○前因恐嚇取財、施用第一、二級毒品、贓物等
      案件，經本院以九十一年度聲字第五四九號裁定定應執行
      有期徒刑三年六月確定，於九十三年九月十三日假釋出監
      交付保護管束，於九十四年三月十六日保護管束期滿執行
      完畢；被告甲○○於前因施用第一、二級毒品案件，經法
      院判處有期徒刑八月、五月，應執行有期徒刑一年確定，
      於九十一年四月三日假釋出監交付保護管束，於九十一年
      四月二十六日保護管束期滿執行完畢等情，有臺灣高等法
      院被告前案紀錄表二件在卷可參，其二人於受徒刑之執行
      完畢後，五年以內故意再犯有期徒刑以上之竊盜、搶奪罪
      ，均為累犯，均應依刑法第四十七條第一項之規定加重其
      刑。
（四）被告二人所犯上述二件竊盜、三件搶奪犯行，均犯意各別
      ，行為不同，均應依刑法第五十一條第五款之規定分別論
      罪，合併處罰。
（五）爰審酌被告乙○○、甲○○均曾有前科紀錄，素行不佳，
      年輕力壯卻不思以己力賺取財物，不尊重他人之財產權，
      因圖一時之私慾而行竊盜、搶奪之犯罪動機與目的、犯罪
      之手段、對被害人蔣靚萍、江翡珊、林秀香所造成之身心
      及財產損害不輕，且所為嚴重影響社會治安及被告甲○○
      犯罪後尚能坦認犯行，態度良好，被告乙○○於本院訊問
      時仍然一再飾詞狡辯，毫無悔意等一切情狀，分別量處如
      主文所示之刑。
（六）又被告二人犯罪時間均在九十六年四月二十四日以前，合
      於中華民國九十六年罪犯減刑條例第二條第一項第三款之
      規定，且無該條例第三條規定不予減刑之情形，爰就其所
      為之犯行，均減其刑期二分之一，並依刑法第五十一條第
      五款之規定定其應執行之刑。
（七）至扣案之紅色衣服一件、白色手套一雙雖為被告甲○○所
      有，然衣服係被告平日穿著之衣物，手套部分並未供本件
      犯罪所用，爰不為沒收之宣告。另供被告二人竊盜用之扳
      手二支，並未扣案，為免將來執行上之困難，爰不為沒收
      之宣告。
四、適用法律：
（一）刑事訴訟法第二百九十九條第一項前段、第三百條。
（二）刑法第二十八條、第三百二十一條第一項第三款、第三百
      二十五條第一項、第四十七條第一項、第五十一條第五款
      。
（三）刑法施行法第一條之一。
（四）中華民國九十六年罪犯減刑條例第二條第一項第三款、第
      七條。
本案經檢察官陳麗芬到庭執行職務。
中    華    民    國    97    年    1     月    31    日
                  刑事第六庭審判長法  官  遲中慧
                                  法  官  黃美盈
                                  法  官  魏瑞紅
以上正本證明與原本無異。
如不服本判決應於收受本判決後10日內向本院提出上訴書狀，上
訴書狀應敘述具體理由。上訴書狀未敘述上訴理由者，應於上訴
期間屆滿後20日內補提理由書狀於本院 (均須按他造當事人之人
數附繕本 )「切勿逕送上級法院」。
中    華    民    國    97    年    1     月    31    日
                                  書記官  吳月華
附錄論罪科刑法條：
中華民國刑法第321條第1項第3款：
（加重竊盜罪）
犯竊盜罪而有左列情形之一者，處6月以上、5年以下有期徒刑：
三  攜帶兇器而犯之者。
中華民國刑法第325條第1項：
（普通搶奪罪）
意圖為自己或第三人不法之所有，而搶奪他人之動產者，處 6
 月以上 5 年以下有期徒刑。


司法院資訊處製作；財團法人民間司法改革基金會備份。
